【裁判字號】    98,易,1436
【裁判日期】    980630
【裁判案由】    詐欺
【裁判全文】
臺灣臺北地方法院刑事判決              98年度易字第1436號
公  訴  人  臺灣臺北地方法院檢察署檢察官
被      告  甲○○
上列被告因詐欺案件，經檢察官聲請簡易判決處刑（98年度偵字
第5718號）及移送併辦（臺灣高雄地方法院檢察署98年度偵字第
13902 號），本院認不宜以簡易判決處刑，改依通常程序審理，
被告於準備程序進行中就被訴事實為有罪之陳述，經合議庭裁定
改行簡式審判程序，本院判決如下：
    主  文
甲○○幫助共同意圖為自己不法之所有，以詐術使人將本人之物
交付，處拘役拾日，如易科罰金，以新臺幣壹仟元折算壹日。
    事  實
一、甲○○明知申辦金融帳戶使用乃輕而易舉之事，故無正當理
    由徵求他人提供金融帳戶者，極易利用該等帳戶為與財產有
    關之犯罪工具，而可預見金融帳戶提供他人使用將幫助他人
    實施詐欺犯罪，惟仍基於縱有人以其金融帳戶實施詐欺犯罪
    亦不違背其本意之幫助犯意，於民國九十七年九月十二日下
    午某時，在臺北市中正區○○○路之中正紀念堂大門處，將
    其於同年月十一日在臺北富邦銀行莊敬分行申辦之帳號00
    0000000000號帳戶存摺、金融卡及密碼，提供真
    實姓名年籍不詳之成年女子，藉以幫助該人與真實姓名年籍
    不詳之成年男子為詐欺取財犯行。而該等不詳成年男、女共
    同基於為自己不法所有之犯意聯絡：
  (一)先由該不詳男子於同年月十日下午一時五十四分許，冒用不
    知情之胡芷娟所申辦之雅虎奇摩拍賣網站帳號「hu1254」，
    在該拍賣網站刊登出售「近全新 NIKON  D200機身、近全新
    NIKON 18-200防手震鏡頭、九成七新NIKON 17-55㎜2.8鏡頭
    」之訊息，嗣乙○○於同年月十二日上午十、十一時許上網
    瀏覽，獲悉該訊息，即利用網路即時通，與該不詳男子聯繫
    後，不疑有詐而陷於錯誤，旋於同日上午十一時五十二分許
    以新臺幣（下同）四萬元之價格下標購得，並依指示於同日
    及翌日分別匯款三萬元、一萬元至上開甲○○之帳戶後，旋
    遭該等不詳男、女提領一空。嗣乙○○因遲未取得所購物品
    ，始知受騙而報警處理。
  (二)復由該不詳男子於同年月十一日某時，冒用不知情之謝慧君
    所申辦之雅虎奇摩拍賣網站帳號「julia 7038」，在該拍賣
    網站刊登出售「九成五新 SONY HDR-SR公司貨、送原廠包包
    」之訊息，嗣丙○○於同日下午三時三十分許上網瀏覽，獲
    悉該訊息，即利用網路即時通，與該不詳男子聯繫後，不疑
    有詐而陷於錯誤，旋於同日下午四時二十三分許以二萬三千
    元之價格下標購得，並依指示於同日下午四時四十一分許匯
    款二萬三千元至上開甲○○之帳戶後，旋遭該等不詳男、女
    提領一空。嗣丙○○因遲未取得所購物品，始知受騙而報警
    處理。
二、案經乙○○訴由臺北市政府警察局中正第二分局報請臺灣臺
    北地方法院檢察署檢察官偵查起訴，暨丙○○訴由高雄市政
    府警察局左營分局報請臺灣高雄地方法院檢察署檢察官移送
    併辦。
    理  由
一、前揭事實，業據被告甲○○於本院審理時坦承不諱，並經告
    訴人乙○○及丙○○指訴綦詳，且有雅虎奇摩拍賣網站拍賣
    網頁訊息資料、上開被告帳戶開戶資料暨交易明細、告訴人
    乙○○之中國信託商業銀行對帳單及告訴人丙○○之自動櫃
    員機交易明細表等件附卷可稽。本件事證明確，被告犯行洵
    堪認定，應予依法論科。
二、查被告基於幫助之犯意，將其所有上開帳戶存摺、金融卡及
    密碼提供不詳女子，藉以幫助該等不詳男、女以詐術使告訴
    人陷於錯誤，而分別匯款至被告所提供之前開帳戶，核被告
    所為，係犯刑法第三百三十九條第一項、第三十條第一項之
    詐欺取財罪之幫助犯。被告幫助不詳男、女為詐欺犯行，該
    等不詳男、女有犯意聯絡及行為分擔，應論以共同正犯。再
    按連續幫助與幫助連續為不同之犯罪態樣，如基於概括犯意
    ，多次幫助他人犯罪，為連續幫助，該幫助者有多次犯罪行
    為，而如以一幫助行為，幫助他人連續犯罪，則為幫助連續
    ，就幫助犯而言，僅有一次犯罪行為（最高法院八十七年度
    臺上字第三八六五號判決意旨參照）。而九十四年二月二日
    修正公布、九十五年七月一日起施行之刑法，其中第五十六
    條連續犯之規定業經刪除，行為人之數犯罪行為，於新法施
    行後，固應予分論併罰，惟如行為人僅以一次幫助行為，而
    為他人之數犯罪行為提供助力，因僅有一次幫助犯罪行為，
    仍應僅成立單一之幫助犯。本案被告將上開帳戶提供不詳女
    子，而為該等不詳男、女之數詐欺取財犯行提供助力，被告
    既僅為一次幫助行為，揆諸前揭說明，自應成立單一之幫助
    犯，併此敘明。又被告係幫助他人犯前開罪名，爰依刑法第
    三十條第二項之規定，按正犯之刑減輕之。臺灣高雄地方法
    院檢察署檢察官移送併辦之告訴人丙○○遭詐騙匯款至上開
    被告帳戶之犯罪事實（九十八年度偵字第一三九０二號），
    與本案起訴經論罪部分，係單純一罪，為起訴效力之所及，
    本院自得併予審究。爰審酌被告任意將個人帳戶提供不明人
    士使用，固危害社會治安及金融交易安全，徒增告訴人尋求
    救濟之困難，使犯罪追查趨於複雜，然被告並無前科，素行
    良好，僅因年輕識淺，一時思慮未週，始觸法網，尚非主導
    詐欺犯罪之人，且告訴人所受損害亦非至鉅，被告犯後復坦
    承犯行，知所悔悟，態度良好等一切情狀，量處如主文所示
    之刑，並諭知易科罰金之折算標準。
據上論斷，應依刑事訴訟法第四百五十二條、第二百七十三條之
一第一項、第二百九十九條第一項前段，刑法第三百三十九條第
一項、第三十條第一項前段、第二項、第二十八條、第四十一條
第一項前段，刑法施行法第一條之一第一項、第二項前段，判決
如主文。
本案經檢察官柯木聯到庭執行職務
中    華    民    國    98    年    6     月    30    日
                  刑事第八庭法  官  陳芃宇
以上正本證明與原本無異。
如不服本判決應於收受送達後10日內向本院提出上訴書狀，並應
敘述具體理由；其未敘述上訴理由者，應於上訴期間屆滿後20日
內向本院補提理由書（均須按他造當事人之人數附繕本）「切勿
逕送上級法院」。告訴人或被害人如對於本判決不服者，應具備
理由請求檢察官上訴，其上訴期間之計算係以檢察官收受判決正
本之日期為準。
                            書記官   徐鶯尹
中    華    民    國    98    年    7     月    2     日
附錄本案論罪科刑法條：
中華民國刑法第三百三十九條第一項
意圖為自己或第三人不法之所有，以詐術使人將本人或第三人之
物交付者，處五年以下有期徒刑、拘役或科或併科一千元以下罰
金。


司法院資訊處製作；財團法人民間司法改革基金會備份。
